---
title: "Selección de variables"
author: "Purificación Hernández López"
date: "`r Sys.Date()`"
output: html_document
---

```{r setup, include=FALSE}
knitr::opts_chunk$set(echo = TRUE)
```

# Configuración inicial

```{r}
# Lista de paquetes necesarios: 
list.of.packages <- c(
  "mlr3", 
  "mlr3proba", 
  "mlr3misc", 
  "mlr3measures", 
  "mlr3learners", 
  "mlr3tuning", 
  "mlr3pipelines", 
  "mlr3extralearners", 
  "mlr3filters", 
  "mlr3fselect", 
  "paradox",
  "survival",
  "survcomp",
  "survivalsvm",
  "dplyr",
  "purrr",
  "fgsea",
  "msigdbr",
  "data.table"
)

# Función para instalar y cargar paquetes: 
ipak <- function(pkg){
  new.pkg <- pkg[!(pkg %in% installed.packages()[, "Package"])]
  if (length(new.pkg)) {
    install.packages(new.pkg, dependencies = TRUE)
  }
  invisible(sapply(pkg, require, character.only = TRUE))
}

ipak(list.of.packages)

# Limpiamos las variables temporales:
rm(list.of.packages, ipak)

set.seed(2608)
```

Cargamos los datos de los 5 escenarios.

```{r}
# ESCENARIO 1: Clinical before treatment
training_clinical_bt <- readRDS("training_clinical_bt.rds")
test_clinical_bt <- readRDS("test_clinical_bt.rds")

# ESCENARIO 2: Expresión
training_expresion <- readRDS("training_expresion.rds")
test_expresion <- readRDS("test_expresion.rds")

# ESCENARIO 3: Both before treatment
training_both_bt <- readRDS("training_both_bt.rds")
test_both_bt <- readRDS("test_both_bt.rds")

# ESCENARIO 4: Clinical after treatment
training_clinical_at <- readRDS("training_clinical_at.rds")
test_clinical_at <- readRDS("test_clinical_at.rds")
  
# ESCENARIO 5: Both after treatment
training_both_at <- readRDS("training_both_at.rds")
test_both_at <- readRDS("test_both_at.rds")
```

Codificamos ``Death`` como ``numeric`` porque daba problemas como ``factor``. 

```{r}
# Codificamos Death como integer: 
training_clinical_bt$Death <- as.integer(as.character(training_clinical_bt$Death))
test_clinical_bt$Death <- as.integer(as.character(test_clinical_bt$Death))

training_clinical_at$Death <- as.integer(as.character(training_clinical_at$Death))
test_clinical_at$Death <- as.integer(as.character(test_clinical_at$Death))

training_expresion$Death <- as.integer(as.character(training_expresion$Death))
test_expresion$Death <- as.integer(as.character(test_expresion$Death))

training_both_bt$Death <- as.integer(as.character(training_both_bt$Death))
test_both_bt$Death <- as.integer(as.character(test_both_bt$Death))

training_both_at$Death <- as.integer(as.character(training_both_at$Death))
test_both_at$Death <- as.integer(as.character(test_both_at$Death))
```

# Selección de variables ómicas

## Etapa 1: Enfoque inspirado en SIS basado en Cox univariante

```{r}
# Añadimos las columnas clínicas OverallSurvival_days y Death al dataset de expresión génica: 
training_expresion$OverallSurvival_days <- training_clinical_bt$OverallSurvival_days
training_expresion$Death <- training_clinical_bt$Death
df_expr <- as.data.frame(training_expresion)

# Creamos una tarea de supervivencia para mlr3 usando las variables de expresión génica como predictores: 
task_gene <- TaskSurv$new(
  id = "expr_surv",
  backend = df_expr,
  time = "OverallSurvival_days",  # variable de tiempo
  event = "Death"                 # variable de evento (1 = evento, 0 = censurado)
)
```

```{r, eval=FALSE}
# Aplicamos un filtro univariante basado en modelos de Cox para seleccionar genes asociados a la supervivencia: 
filter <- flt("univariate_cox")
filter$calculate(task_gene)
saveRDS(filter, file = "filtro_univariante_cox.rds")
```

```{r}
filter <- readRDS("filtro_univariante_cox.rds")

# Mostramos los 10 genes principales según el filtro univariante de Cox: 
head(as.data.table(filter), 10)
```

```{r}
# Convertimos el objeto de filtro a data.table: 
filter_dt <- as.data.table(filter)

# Seleccionamos los genes cuyo score es mayor que 1: 
top_genes <- filter_dt[score > 1, feature]
task_gene$select(top_genes)
cat("Número de genes seleccionados con score > 1:", length(top_genes), "\n")

# Conjuntos reducidos de datos de expresión génica: 
training_expresion_red1 <- training_expresion[,c(task_gene$feature_names, "OverallSurvival_days", "Death")]
test_expresion_red1 <- test_expresion[,c(task_gene$feature_names, "OverallSurvival_days", "Death")]
```

## Etapa 2: Selección adicional

### Opción 1: Selección basada en la importancia de variables con RSF

```{r,eval=FALSE}
# Tarea de supervivencia con los datos previamente reducidos de expresión génica: 
task <- TaskSurv$new(
  id = "rsf",
  backend = training_expresion_red1,
  time = "OverallSurvival_days",
  event = "Death"
)

# Definimos el modelo de Random Survival Forest (RSF) con cálculo de importancia por impureza: 
learner <- lrn("surv.ranger", importance = "impurity")

# Grid de hiperparámetros: 
search_space <- ps(
  mtry     = p_int(lower = 23, upper = 40),
  min.node.size = p_int(lower = 3, upper = 10),
  num.trees     = p_int(lower = 300, upper = 1000)
)

resampling <- rsmp("cv", folds = 5)
measure <- msr("surv.cindex",weight_meth = "G2", id = "surv.cindex.uno")
tuner <- mlr3tuning::tnr("grid_search", resolution = 5)

at <- AutoTuner$new(
  learner = learner,
  resampling = resampling,
  measure = measure,
  search_space = search_space,
  terminator = trm("none"),
  tuner = tuner
)

# Entrenamos el modelo: 
at$train(task)
saveRDS(at, file = "modelo_rsf_autotuner.rds")
```

```{r}
at <- readRDS("modelo_rsf_autotuner.rds")

# Extraemos los mejores hiperparámetros: 
best_params <- at$learner$param_set$values
print(best_params)
```

```{r}
# Tarea de validación:
task_val <- TaskSurv$new(
  id = "val",
  backend = test_expresion_red1,
  time = "OverallSurvival_days",
  event = "Death"
)

prediction <- at$predict(task_val)
prediction$score(msr("surv.cindex"))
```

```{r}
# Importancia de las variables en el modelo de RSF: 
final_model <- at$learner$model
var_imp <- final_model$variable.importance
var_imp_sorted <- sort(var_imp, decreasing = TRUE)
head(var_imp_sorted, 20)
```

```{r}
# Convertimos a data.frame:
var_imp_df <- data.frame(
  feature = names(var_imp_sorted),
  score = as.numeric(var_imp_sorted)
)

# Filtramos las variables con score > 0.35: 
top_genes_2 <- var_imp_df[var_imp_df$score > 0.35, "feature"]

cat("Número de genes seleccionados con score > 0.35:", length(top_genes), "\n")
top_genes_2
```

```{r}
# Conjuntos reducidos de datos de expresión génica:
training_expresion_rf <- training_expresion[,c(top_genes_2, "OverallSurvival_days", "Death")]
test_expresion_rf <- test_expresion[,c(top_genes_2, "OverallSurvival_days", "Death")]

training_both_bt_rf <- training_both_bt[,c(top_genes_2, names(training_clinical_bt))]
test_both_bt_rf <- test_both_bt[,c(top_genes_2, names(test_clinical_bt))]

training_both_at_rf <- training_both_at[,c(top_genes_2, names(training_clinical_at))]
test_both_at_rf <- test_both_at[,c(top_genes_2, names(test_clinical_at))]
```

## Opción 2: Selección basada en análisis de enriquecimiento génico (GSEA)

```{r}
# Extraermos el ranking de genes desde el filtro univariante de Cox:
gene_scores <- as.data.table(filter)
gene_scores <- gene_scores[order(-score)]  # orden descendente por asociación a supervivencia

# Aseguramos que no hay duplicados:
gene_scores <- gene_scores[!duplicated(feature)]

# Creamos un vector con los scores: 
ranking_vector <- setNames(gene_scores$score, gene_scores$feature)
ranking_vector <- sort(ranking_vector, decreasing = TRUE)
```

```{r}
# Obtenemos las vías de genes de C6: 
pathways_C6 <- msigdbr(species = "Homo sapiens", category = "C6") %>%
  dplyr::select(gs_name, gene_symbol) %>%
  split(x = .$gene_symbol, f = .$gs_name)

# Fast gsea: 
fgsea_res <- fgsea(
  pathways = pathways_C6,
  stats = ranking_vector,
  nperm = 10000
)

# Ordenamos por el p-valor (pval): 
fgsea_res <- fgsea_res[order(pval), ]

# Vemos los pathways más significativos: 
head(fgsea_res[, .(pathway, pval, padj, size)], 10)
```

```{r}
# Obtenemos los datos de pathways C6 para humanos: 
msigdb_data <- msigdbr(species = "Homo sapiens", category = "C6")

# Convertimos a data.table para facilitar el filtrado:
msigdb_data <- as.data.table(msigdb_data)

# Filtramos los genes de los pathways más expresados: 
genes_interes <- msigdb_data[gs_name %in% c("BMI1_DN.V1_UP", "CAHOY_NEURONAL", "KRAS.600_UP.V1_DN", "RB_P130_DN.V1_DN","MEL18_DN.V1_UP"), ]

# Extraemos los nombres de los genes:
genes_seleccionados <- unique(genes_interes$gene_symbol)

# Ver cuántos genes hay
length(genes_seleccionados)

# Ver los primeros genes seleccionados
head(genes_seleccionados)
```

```{r}
# Obtenemos los nombres de los genes en task_gene:
genes_task <- task_gene$feature_names

# Intersección entre genes del task y los genes seleccionados por pathways:
genes_intersectados <- intersect(genes_task, genes_seleccionados)

# Número de genes en la intersección:
length(genes_intersectados)

# Mostramos los genes: 
print(genes_intersectados)
```

```{r}
training_expresion_gsea <- training_expresion[,c(genes_intersectados, "OverallSurvival_days", "Death")]
test_expresion_gsea <- test_expresion[,c(genes_intersectados, "OverallSurvival_days", "Death")]

training_both_bt_gsea <- training_both_bt[,c(genes_intersectados, names(training_clinical_bt))]
test_both_bt_gsea <- test_both_bt[,c(genes_intersectados, names(test_clinical_bt))]

training_both_at_gsea <- training_both_at[,c(genes_intersectados, names(training_clinical_at))]
test_both_at_gsea <- test_both_at[,c(genes_intersectados, names(test_clinical_at))]
```

## Opción 3: Wrapper con Random Forest

Observamos que se selecciona una única variable (esto indica gran presencia de ruido). 

```{r,eval=FALSE}
# Tarea de supervivencia: 
task <- TaskSurv$new(
  id = "rsf",
  backend = training_expresion_red1,
  time = "OverallSurvival_days",
  event = "Death"
)

# Definimos el learner: 
# No podemos fijar mtry porque el número de variables cambia en cada iteración:
lrn_wrap <- lrn("surv.ranger", importance = "impurity", num.trees = 300, min.node.size = 9)

# Forward selecction (selección hacia delante): 
selector <- fs("sequential")
terminator_fs <- trm("evals", n_evals = 120)  # máximo 120 evaluaciones

afs <- AutoFSelector$new(
  learner      = lrn_wrap,
  resampling   = resampling,
  measure      = measure,
  terminator   = terminator_fs,
  fselect      = selector,
  store_models = TRUE 
)

afs$train(task)
selected_feats <- afs$fselect_result$features
saveRDS(selected_feats, file = "selected_feats.rds")
```

```{r}
selected_feats <- readRDS("selected_feats.rds")
length(selected_feats)
print(selected_feats)
```

## Comparación del número de variables seleccionadas

Comparamos los genes extraídos mediante las diferentes estrategias (importancia con RSF y GSEA). 

```{r}
comparacion <- intersect(genes_intersectados, top_genes_2)
cat("Número de genes comunes a ambas estrategias de selección:", length(comparacion), "\n")
print(comparacion)
```

# Guardamos los conjuntos de datos en formato rds

```{r}
# Guardamos los datos en formato rds: 
saveRDS(training_expresion_gsea, "training_expresion_gsea_prev.rds")
saveRDS(test_expresion_gsea, "test_expresion_gsea_prev.rds")
saveRDS(training_both_bt_gsea, "training_both_bt_gsea_prev.rds")
saveRDS(test_both_bt_gsea, "test_both_bt_gsea_prev.rds")
saveRDS(training_both_at_gsea, "training_both_at_gsea_prev.rds")
saveRDS(test_both_at_gsea, "test_both_at_gsea_prev.rds")

saveRDS(training_expresion_rf, "training_expresion_rf_prev.rds")
saveRDS(test_expresion_rf, "test_expresion_rf_prev.rds")
saveRDS(training_both_bt_rf, "training_both_bt_rf_prev.rds")
saveRDS(test_both_bt_rf, "test_both_bt_rf_prev.rds")
saveRDS(training_both_at_rf, "training_both_at_rf_prev.rds")
saveRDS(test_both_at_rf, "test_both_at_rf_prev.rds")
```
