---
title: "Modelos con selección basada en importancia de variables con un modelo RSF e integración apilada"
author: "Purificación Hernández López"
date: "`r Sys.Date()`"
output: html_document
---

```{r setup, include=FALSE}
knitr::opts_chunk$set(echo = TRUE)
```

# Configuración inicial

```{r}
# Lista de paquetes necesarios: 
list.of.packages <- c(
  "mlr3", 
  "mlr3proba", 
  "mlr3misc", 
  "mlr3learners", 
  "mlr3tuning", 
  "mlr3pipelines", 
  "mlr3extralearners", 
  "mlr3filters", 
  "mlr3measures", 
  "paradox",
  "dplyr",
  "purrr",
  "survival",
  "survAUC",
  "survcomp",
  "timeROC",
  "survivalsvm",
  "CoxBoost",
  "reticulate"
)

# Función para instalar y cargar paquetes: 
ipak <- function(pkg){
  new.pkg <- pkg[!(pkg %in% installed.packages()[, "Package"])]
  if (length(new.pkg)) {
    install.packages(new.pkg, dependencies = TRUE)
  }
  invisible(sapply(pkg, require, character.only = TRUE))
}

ipak(list.of.packages)

# Configurar entorno virtual de Python (esto no es necesario una vez se han entrenado los modelos): 
reticulate::use_virtualenv("deeplearn", require = TRUE)

rm(list.of.packages, ipak)

# Fijamos la semilla para reproducibilidad: 
set.seed(2608)
```

Cargamos los datos de los 5 escenarios, incluyendo solo aquellos con las variables seleccionadas mediante importancia de variables con RSF. 

```{r}
# ESCENARIO 1: Clinical before treatment
training_clinical_bt <- readRDS("training_clinical_bt_prev.rds")
test_clinical_bt <- readRDS("test_clinical_bt_prev.rds")

# ESCENARIO 2: Expresión
training_expresion <- readRDS("training_expresion_rf_prev.rds")
test_expresion <- readRDS("test_expresion_rf_prev.rds")

# ESCENARIO 3: Clinical after treatment
training_clinical_at <- readRDS("training_clinical_at_prev.rds")
test_clinical_at <- readRDS("test_clinical_at_prev.rds")
```

```{r}
# Codificamos Death como integer: 
training_clinical_bt$Death <- as.integer(as.character(training_clinical_bt$Death))
test_clinical_bt$Death <- as.integer(as.character(test_clinical_bt$Death))

training_clinical_at$Death <- as.integer(as.character(training_clinical_at$Death))
test_clinical_at$Death <- as.integer(as.character(test_clinical_at$Death))
```

## Función para realizar resampling estratificado (no incorporado en mlr3)

```{r}
# Función para realizar resampling estratificado dada la tarea (no incorporado en mlr3): 
stratified_surv_cv <- function(task_surv, folds = 5, seed = 42) {
  
  data <- task_surv$data()
  data$Death <- as.factor(data$Death)
  
  set.seed(2608)
  
  # Separamos los índices por clase (evento o censura): 
  idx_event <- which(data$Death == 1)
  idx_censor <- which(data$Death == 0)
  
  # Asignamos un fold a cada grupo por separado (estratificación manual): 
  folds_event <- sample(rep(1:folds, length.out = length(idx_event)))
  folds_censor <- sample(rep(1:folds, length.out = length(idx_censor)))
  
  # Combinamos los folds:
  test_sets <- lapply(1:folds, function(i) {
    c(idx_event[folds_event == i], idx_censor[folds_censor == i])
  })
  train_sets <- lapply(1:folds, function(i) {
    setdiff(seq_len(nrow(data)), test_sets[[i]])
  })
  
  # Instanciamos el resampling personalizado: 
  resampling <- rsmp("custom")
  resampling$instantiate(task_surv, train_sets = train_sets, test_sets = test_sets)
  
  return(resampling)
}
```

## Función para calcular las métricas de discriminación

```{r}
# Métrica a utilizar sobre el conjunto de training para el entrenamiento (C-Index de Uno, definido por weight_meth = "G2"):
measure <- msr("surv.cindex",weight_meth = "G2", id = "surv.cindex.uno")

# Algoritmo de búsqueda de hiperparámetros a utilizar durante el entrenamiento (búsqueda exhaustiva): 
tuner <- mlr3tuning::tnr("grid_search", resolution = 5)
```

```{r}
# Función para calcular las métricas de discriminación dado el modelo entrenado: 
score_survival_metrics <- function(learner, train_data, test_data, time_col, event_col, plot_roc = FALSE) {
  
  # Creamos tareas diferentes para entrenamiento y validación: 
  task_train <- TaskSurv$new(id = "train", backend = train_data, time = time_col, event = event_col)
  task_test  <- TaskSurv$new(id = "test",  backend = test_data,  time = time_col, event = event_col)

  # Predicción sobre cada tarea: 
  pred_train <- learner$predict(task_train)
  pred_test  <- learner$predict(task_test)

  # Calculamos las métricas (entrenamiento): 
  cindex_train <- pred_train$score(msr("surv.cindex"))
  
  auc_train_1yr <- AUC.uno(
    Surv(train_data[[time_col]], train_data[[event_col]]),
    Surv(train_data[[time_col]], train_data[[event_col]]),
    pred_train$crank,
    times = 365
  )$auc

  auc_train_2yr <- AUC.uno(
    Surv(train_data[[time_col]], train_data[[event_col]]),
    Surv(train_data[[time_col]], train_data[[event_col]]),
    pred_train$crank,
    times = 730
  )$auc

  # Calculamos las métricas (validación): 
  cindex_test <- pred_test$score(msr("surv.cindex"))

  auc_test_1yr <- AUC.uno(
    Surv(train_data[[time_col]], train_data[[event_col]]),
    Surv(test_data[[time_col]], test_data[[event_col]]),
    pred_test$crank,
    times = 365
  )$auc

  auc_test_2yr <- AUC.uno(
    Surv(train_data[[time_col]], train_data[[event_col]]),
    Surv(test_data[[time_col]], test_data[[event_col]]),
    pred_test$crank,
    times = 730
  )$auc

  # Curvas ROC: 
  if (plot_roc) {
    roc <- timeROC(
      T = test_data[[time_col]],
      delta = test_data[[event_col]],
      marker = pred_test$crank,
      cause = 1,
      weighting = "marginal",
      times = c(365, 730),
      iid = TRUE
    )

    plot(roc, time = 365, col = "#1B9E77", title = FALSE)
    plot(roc, time = 730, add = TRUE, col = "#4A1486")
    abline(0, 1, lty = 2, col = "gray")
    legend("bottomright", legend = c("1 año", "2 años"), col = c("#1B9E77", "#4A1486"), lwd = 2)
    title("Curvas ROC dependientes del tiempo")
  }

  # Resultados en forma de lista: 
  list(
    cindex   = list(train = cindex_train, test = cindex_test),
    auc_1yr  = list(train = auc_train_1yr, test = auc_test_1yr),
    auc_2yr  = list(train = auc_train_2yr, test = auc_test_2yr)
  )
}
```

# Random Survival Forest

# Escenario 2

```{r}
task <- TaskSurv$new(
  id = "rsf",
  backend = training_expresion,
  time = "OverallSurvival_days",
  event = "Death"
)
```

```{r, eval=FALSE}
resampling <- stratified_surv_cv(task, folds = 5)
learner <- lrn("surv.ranger", importance = "impurity")

search_space <- ps(
  mtry     = p_int(lower = 4, upper = 10),
  min.node.size = p_int(lower = 3, upper = 10),
  num.trees     = p_int(lower = 300, upper = 1000)
)

at <- AutoTuner$new(
  learner = learner,
  resampling = resampling,
  measure = measure,
  search_space = search_space,
  terminator = trm("none"),
  tuner = tuner
)

at$train(task)

# Modelo óptimo:
best_learner <- at$learner$clone(deep = TRUE)  
best_model   <- best_learner$model             
best_params  <- best_learner$param_set$values  

# Guardamos el modelo:
saveRDS(
  list(model = best_model, learner = best_learner, params = best_params),
  file = "rsf_escenario2_rfc.rds"
)
```

```{r}
# Cargamos el modelo entrenado: 
model_data <- readRDS("rsf_escenario2_rfc.rds")
best_model   <- model_data$model
best_learner <- model_data$learner
best_params  <- model_data$params

results <- score_survival_metrics(
  learner     = best_learner,
  train_data  = training_expresion,
  test_data   = test_expresion,
  time_col    = "OverallSurvival_days",
  event_col   = "Death",
  plot_roc    = TRUE
)

result_row <- data.frame(
  escenario     = "rsf_escenario2_rfc",
  cindex_train  = results$cindex$train,
  cindex_test   = results$cindex$test,
  auc1_train    = results$auc_1yr$train,
  auc1_test     = results$auc_1yr$test,
  auc2_train    = results$auc_2yr$train,
  auc2_test     = results$auc_2yr$test,
  mtry          = best_params$mtry,
  min_node      = best_params$min.node.size,
  num_trees     = best_params$num.trees
)

# Mostramos los resultados: 
print(result_row)
results_matrix <- result_row
```

Construimos los conjuntos de datos integrados añadiendo la variable que almacena las predicciones hechas únicamente con los datos de expresión al dataset clínico. 

```{r}
# Both bt: 
pred_gene <- best_learner$predict(task, row_ids = task$row_ids)
training_both_bt <- training_clinical_bt %>%
  mutate(risk_expr = pred_gene$crank)

task_test <- TaskSurv$new(
  id = "expr_test",
  backend = test_expresion,
  time = "OverallSurvival_days",
  event = "Death"
)

pred_gene_test <- best_learner$predict(task_test)  
test_both_bt <- test_clinical_bt %>%
  mutate(risk_expr = pred_gene_test$crank)

# Both at: 
training_both_at <- training_clinical_at %>%
  mutate(risk_expr = pred_gene$crank)
test_both_at <- test_clinical_at %>%
  mutate(risk_expr = pred_gene_test$crank)
```

## Escenario 4

```{r,eval=FALSE}
task <- TaskSurv$new(
  id = "rsf",
  backend = training_both_bt,
  time = "OverallSurvival_days",
  event = "Death"
)

resampling <- stratified_surv_cv(task, folds = 5)
learner <- lrn("surv.ranger", importance = "impurity")

search_space <- ps(
  mtry     = p_int(lower = 2, upper = 4),
  min.node.size = p_int(lower = 3, upper = 10),
  num.trees     = p_int(lower = 100, upper = 500)
)

at <- AutoTuner$new(
  learner = learner,
  resampling = resampling,
  measure = measure,
  search_space = search_space,
  terminator = trm("none"),
  tuner = tuner
)

at$train(task)

# Modelo óptimo:
best_learner <- at$learner$clone(deep = TRUE)  
best_model   <- best_learner$model             
best_params  <- best_learner$param_set$values  

# Guardamos el modelo:
saveRDS(
  list(model = best_model, learner = best_learner, params = best_params),
  file = "rsf_escenario4_rfc.rds"
)
```

```{r}
# Cargamos el modelo entrenado:
model_data <- readRDS("rsf_escenario4_rfc.rds")
best_model   <- model_data$model
best_learner <- model_data$learner
best_params  <- model_data$params

results <- score_survival_metrics(
  learner     = best_learner,
  train_data  = training_both_bt,
  test_data   = test_both_bt,
  time_col    = "OverallSurvival_days",
  event_col   = "Death",
  plot_roc    = TRUE
)

result_row <- data.frame(
  escenario     = "rsf_escenario4_rfc",
  cindex_train  = results$cindex$train,
  cindex_test   = results$cindex$test,
  auc1_train    = results$auc_1yr$train,
  auc1_test     = results$auc_1yr$test,
  auc2_train    = results$auc_2yr$train,
  auc2_test     = results$auc_2yr$test,
  mtry          = best_params$mtry,
  min_node      = best_params$min.node.size,
  num_trees     = best_params$num.trees
)

# Mostramos los resultados: 
print(result_row)
results_matrix <- bind_rows(results_matrix, result_row)
```

## Escenario 5

```{r,eval=FALSE}
task <- TaskSurv$new(
  id = "rsf",
  backend = training_both_at,
  time = "OverallSurvival_days",
  event = "Death"
)

resampling <- stratified_surv_cv(task, folds = 5)
learner <- lrn("surv.ranger", importance = "impurity")

search_space <- ps(
  mtry     = p_int(lower = 3, upper = 5),
  min.node.size = p_int(lower = 3, upper = 10),
  num.trees     = p_int(lower = 100, upper = 500)
)

at <- AutoTuner$new(
  learner = learner,
  resampling = resampling,
  measure = measure,
  search_space = search_space,
  terminator = trm("none"),
  tuner = tuner
)

at$train(task)

# Modelo óptimo:
best_learner <- at$learner$clone(deep = TRUE)  
best_model   <- best_learner$model             
best_params  <- best_learner$param_set$values  

# Guardamos el modelo:
saveRDS(
  list(model = best_model, learner = best_learner, params = best_params),
  file = "rsf_escenario5_rfc.rds"
)
```

```{r}
# Cargamos el modelo entrenado:
model_data <- readRDS("rsf_escenario5_rfc.rds")
best_model   <- model_data$model
best_learner <- model_data$learner
best_params  <- model_data$params

results <- score_survival_metrics(
  learner     = best_learner,
  train_data  = training_both_at,
  test_data   = test_both_at,
  time_col    = "OverallSurvival_days",
  event_col   = "Death",
  plot_roc    = TRUE
)

result_row <- data.frame(
  escenario     = "rsf_escenario5_rfc",
  cindex_train  = results$cindex$train,
  cindex_test   = results$cindex$test,
  auc1_train    = results$auc_1yr$train,
  auc1_test     = results$auc_1yr$test,
  auc2_train    = results$auc_2yr$train,
  auc2_test     = results$auc_2yr$test,
  mtry          = best_params$mtry,
  min_node      = best_params$min.node.size,
  num_trees     = best_params$num.trees
)

# Mostramos los resultados: 
print(result_row)
results_matrix <- bind_rows(results_matrix, result_row)
```

# Survival SVM

## Escenario 2

```{r}
# Objeto Task: 
task <- TaskSurv$new(
  id = "svm_surv",
  backend = training_expresion,
  time = "OverallSurvival_days",
  event = "Death"
)
```

```{r,eval=FALSE}
resampling <- stratified_surv_cv(task, folds = 5)
learner <- lrn("surv.svm", type = "regression", kernel = "lin_kernel")

search_space <- paradox::ps(
  gamma = p_dbl(lower = 0.1, upper = 4),
  mu    = p_dbl(lower = 0.1, upper = 4),
  opt.meth = p_fct(levels = c("quadprog"))
)

at <- AutoTuner$new(
  learner = learner,
  resampling = resampling,
  measure = measure,
  search_space = search_space,
  terminator = trm("none"),  
  tuner = tuner
)

at$train(task)

# Modelo óptimo:
best_learner <- at$learner$clone(deep = TRUE)  
best_model   <- best_learner$model             
best_params  <- best_learner$param_set$values  

# Guardamos el modelo:
saveRDS(
  list(model = best_model, learner = best_learner, params = best_params),
  file = "svm_escenario2_rfc.rds"
)
```

```{r}
# Cargamos el modelo entrenado:
model_data <- readRDS("svm_escenario2_rfc.rds")
best_model   <- model_data$model
best_learner <- model_data$learner
best_params  <- model_data$params

results <- score_survival_metrics(
  learner     = best_learner,
  train_data  = training_expresion,
  test_data   = test_expresion,
  time_col    = "OverallSurvival_days",
  event_col   = "Death",
  plot_roc    = TRUE
)

result_row <- data.frame(
  escenario     = "svm_escenario2_rfc",
  cindex_train  = results$cindex$train,
  cindex_test   = results$cindex$test,
  auc1_train    = results$auc_1yr$train,
  auc1_test     = results$auc_1yr$test,
  auc2_train    = results$auc_2yr$train,
  auc2_test     = results$auc_2yr$test,
  mu            = best_params$mu,
  gamma         = best_params$gamma
)

# Mostramos los resultados: 
print(result_row)
results_matrix <- bind_rows(results_matrix, result_row)
```

Construimos los conjuntos de datos integrados añadiendo la variable que almacena las predicciones hechas únicamente con los datos de expresión al dataset clínico. 

```{r}
# Both bt: 
pred_gene <- best_learner$predict(task, row_ids = task$row_ids)
training_both_bt <- training_clinical_bt %>%
  mutate(risk_expr = pred_gene$crank)

task_test <- TaskSurv$new(
  id = "expr_test",
  backend = test_expresion,
  time = "OverallSurvival_days",
  event = "Death"
)

pred_gene_test <- best_learner$predict(task_test)
test_both_bt <- test_clinical_bt %>%
  mutate(risk_expr = pred_gene_test$crank)

# Both at: 
training_both_at <- training_clinical_at %>%
  mutate(risk_expr = pred_gene$crank)
test_both_at <- test_clinical_at %>%
  mutate(risk_expr = pred_gene_test$crank)
```

## Escenario 4

```{r,eval=FALSE}
# Objeto Task: 
task <- TaskSurv$new(
  id = "svm_surv",
  backend = training_both_bt,
  time = "OverallSurvival_days",
  event = "Death"
)

resampling <- stratified_surv_cv(task, folds = 5)
learner <- lrn("surv.svm", type = "regression", kernel = "lin_kernel")

search_space <- paradox::ps(
  gamma = p_dbl(lower = 0.1, upper = 4),
  mu    = p_dbl(lower = 0.1, upper = 4),
  opt.meth = p_fct(levels = c("quadprog"))
)

at <- AutoTuner$new(
  learner = learner,
  resampling = resampling,
  measure = measure,
  search_space = search_space,
  terminator = trm("none"),  # sin límite de tiempo
  tuner = tuner
)

at$train(task)

# Modelo óptimo:
best_learner <- at$learner$clone(deep = TRUE)  
best_model   <- best_learner$model             
best_params  <- best_learner$param_set$values  

# Guardamos el modelo:
saveRDS(
  list(model = best_model, learner = best_learner, params = best_params),
  file = "svm_escenario4_rfc.rds"
)
```

```{r}
# Cargamos el modelo entrenado:
model_data <- readRDS("svm_escenario4_rfc.rds")
best_model   <- model_data$model
best_learner <- model_data$learner
best_params  <- model_data$params

results <- score_survival_metrics(
  learner     = best_learner,
  train_data  = training_both_bt,
  test_data   = test_both_bt,
  time_col    = "OverallSurvival_days",
  event_col   = "Death",
  plot_roc    = TRUE
)

result_row <- data.frame(
  escenario     = "svm_escenario4_rfc",
  cindex_train  = results$cindex$train,
  cindex_test   = results$cindex$test,
  auc1_train    = results$auc_1yr$train,
  auc1_test     = results$auc_1yr$test,
  auc2_train    = results$auc_2yr$train,
  auc2_test     = results$auc_2yr$test,
  mu            = best_params$mu,
  gamma         = best_params$gamma
)

# Mostramos los resultados: 
print(result_row)
results_matrix <- bind_rows(results_matrix, result_row)
```

## Escenario 5

```{r,eval=FALSE}
# Objeto Task: 
task <- TaskSurv$new(
  id = "svm_surv",
  backend = training_both_at,
  time = "OverallSurvival_days",
  event = "Death"
)

resampling <- stratified_surv_cv(task, folds = 5)
learner <- lrn("surv.svm", type = "regression", kernel = "lin_kernel")

search_space <- paradox::ps(
  gamma = p_dbl(lower = 0.1, upper = 4),
  mu    = p_dbl(lower = 0.1, upper = 4),
  opt.meth = p_fct(levels = c("quadprog"))
)

at <- AutoTuner$new(
  learner = learner,
  resampling = resampling,
  measure = measure,
  search_space = search_space,
  terminator = trm("none"),  # sin límite de tiempo
  tuner = tuner
)

at$train(task)

# Modelo óptimo:
best_learner <- at$learner$clone(deep = TRUE)  
best_model   <- best_learner$model             
best_params  <- best_learner$param_set$values  

# Guardamos el modelo:
saveRDS(
  list(model = best_model, learner = best_learner, params = best_params),
  file = "svm_escenario5_rfc.rds"
)
```

```{r}
# Cargamos el modelo entrenado:
model_data <- readRDS("svm_escenario5_rfc.rds")
best_model   <- model_data$model
best_learner <- model_data$learner
best_params  <- model_data$params

results <- score_survival_metrics(
  learner     = best_learner,
  train_data  = training_both_at,
  test_data   = test_both_at,
  time_col    = "OverallSurvival_days",
  event_col   = "Death",
  plot_roc    = TRUE
)

result_row <- data.frame(
  escenario     = "svm_escenario5_rfc",
  cindex_train  = results$cindex$train,
  cindex_test   = results$cindex$test,
  auc1_train    = results$auc_1yr$train,
  auc1_test     = results$auc_1yr$test,
  auc2_train    = results$auc_2yr$train,
  auc2_test     = results$auc_2yr$test,
  mu            = best_params$mu,
  gamma         = best_params$gamma
)

# Mostramos los resultados: 
print(result_row)
results_matrix <- bind_rows(results_matrix, result_row)
```

# Datos tras la comprobación de la hipótesis de riesgos proporcionales

Cargamos los datos de los escenarios necesarios. 

```{r}
# ESCENARIO 1: Clinical before treatment
training_clinical_bt <- readRDS("training_clinical_bt.rds")
test_clinical_bt <- readRDS("test_clinical_bt.rds")

# ESCENARIO 2: Expresión
training_expresion <- readRDS("training_expresion_rf.rds")
test_expresion <- readRDS("test_expresion_rf.rds")

# ESCENARIO 3: Clinical after treatment
training_clinical_at <- readRDS("training_clinical_at.rds")
test_clinical_at <- readRDS("test_clinical_at.rds")
```

```{r}
# Codificamos Death como integer: 
training_clinical_bt$Death <- as.integer(as.character(training_clinical_bt$Death))
test_clinical_bt$Death <- as.integer(as.character(test_clinical_bt$Death))

training_clinical_at$Death <- as.integer(as.character(training_clinical_at$Death))
test_clinical_at$Death <- as.integer(as.character(test_clinical_at$Death))
```

# CoxBoost

```{r}
# Convertimos factores y caracteres a numéricos: 
training_both_at[] <- lapply(training_both_at, function(col) {
  if (is.factor(col) || is.character(col)) {
    return(as.numeric(as.factor(col)))
  } else {
    return(col)
  }
})

test_both_at[] <- lapply(test_both_at, function(col) {
  if (is.factor(col) || is.character(col)) {
    return(as.numeric(as.factor(col)))
  } else {
    return(col)
  }
})

training_both_bt[] <- lapply(training_both_bt, function(col) {
  if (is.factor(col) || is.character(col)) {
    return(as.numeric(as.factor(col)))
  } else {
    return(col)
  }
})

test_both_bt[] <- lapply(test_both_bt, function(col) {
  if (is.factor(col) || is.character(col)) {
    return(as.numeric(as.factor(col)))
  } else {
    return(col)
  }
})

training_clinical_bt[] <- lapply(training_clinical_bt, function(col) {
  if (is.factor(col) || is.character(col)) {
    return(as.numeric(as.factor(col)))
  } else {
    return(col)
  }
})

test_clinical_bt[] <- lapply(test_clinical_bt, function(col) {
  if (is.factor(col) || is.character(col)) {
    return(as.numeric(as.factor(col)))
  } else {
    return(col)
  }
})

training_clinical_at[] <- lapply(training_clinical_at, function(col) {
  if (is.factor(col) || is.character(col)) {
    return(as.numeric(as.factor(col)))
  } else {
    return(col)
  }
})

test_clinical_at[] <- lapply(test_clinical_at, function(col) {
  if (is.factor(col) || is.character(col)) {
    return(as.numeric(as.factor(col)))
  } else {
    return(col)
  }
})
```

## Escenario 2

```{r}
task <- TaskSurv$new(
  id = "coxboost_surv",
  backend = training_expresion,
  time = "OverallSurvival_days",
  event = "Death"
)
```

```{r, eval=TRUE}
resampling <- stratified_surv_cv(task, folds = 5)
learner <- lrn("surv.coxboost", stepno = 100L)

search_space <- ps(
  penalty = p_dbl(lower = 1, upper = 100),
  stepno = p_int(lower = 50, upper = 200)
)

at <- AutoTuner$new(
  learner = learner,
  resampling = resampling,
  measure = measure,
  search_space = search_space,
  terminator = trm("none"),
  tuner = tuner
)

at$train(task)

# Modelo óptimo:
best_learner <- at$learner$clone(deep = TRUE)  
best_model   <- best_learner$model             
best_params  <- best_learner$param_set$values  

# Guardamos el modelo:
saveRDS(
  list(model = best_model, learner = best_learner, params = best_params),
  file = "coxboost_escenario2_rfc.rds"
)
```

```{r}
# Cargamos el modelo entrenado:
model_data <- readRDS("coxboost_escenario2_rfc.rds")
best_model   <- model_data$model
best_learner <- model_data$learner
best_params  <- model_data$params

results <- score_survival_metrics(
  learner     = best_learner,
  train_data  = training_expresion,
  test_data   = test_expresion,
  time_col    = "OverallSurvival_days",
  event_col   = "Death",
  plot_roc    = TRUE
)

result_row <- data.frame(
  escenario     = "coxboost_escenario2_rfc",
  cindex_train  = results$cindex$train,
  cindex_test   = results$cindex$test,
  auc1_train    = results$auc_1yr$train,
  auc1_test     = results$auc_1yr$test,
  auc2_train    = results$auc_2yr$train,
  auc2_test     = results$auc_2yr$test,
  stepno        = best_params$stepno,
  penalty       = best_params$penalty
)

# Mostramos los resultados: 
print(result_row)
results_matrix <- bind_rows(results_matrix, result_row)
```

Construimos los conjuntos de datos integrados añadiendo la variable que almacena las predicciones hechas únicamente con los datos de expresión al dataset clínico. 

```{r}
# Both bt: 
pred_gene <- best_learner$predict(task, row_ids = task$row_ids)
training_both_bt <- training_clinical_bt %>%
  mutate(risk_expr = pred_gene$crank)

task_test <- TaskSurv$new(
  id = "expr_test",
  backend = test_expresion,
  time = "OverallSurvival_days",
  event = "Death"
)

pred_gene_test <- best_learner$predict(task_test)  
test_both_bt <- test_clinical_bt %>%
  mutate(risk_expr = pred_gene_test$crank)

# Both at: 
training_both_at <- training_clinical_at %>%
  mutate(risk_expr = pred_gene$crank)
test_both_at <- test_clinical_at %>%
  mutate(risk_expr = pred_gene_test$crank)
```

## Escenario 4

```{r,eval=TRUE}
task <- TaskSurv$new(
  id = "coxboost_surv",
  backend = training_both_bt,
  time = "OverallSurvival_days",
  event = "Death"
)

resampling <- stratified_surv_cv(task, folds = 5)
learner <- lrn("surv.coxboost", stepno = 100L)

search_space <- ps(
  penalty = p_dbl(lower = 1, upper = 100),
  stepno = p_int(lower = 50, upper = 200)
)

at <- AutoTuner$new(
  learner = learner,
  resampling = resampling,
  measure = measure,
  search_space = search_space,
  terminator = trm("none"),
  tuner = tuner
)

at$train(task)

# Modelo óptimo:
best_learner <- at$learner$clone(deep = TRUE)  
best_model   <- best_learner$model             
best_params  <- best_learner$param_set$values  

# Guardamos el modelo:
saveRDS(
  list(model = best_model, learner = best_learner, params = best_params),
  file = "coxboost_escenario4_rfc.rds"
)
```

```{r}
# Cargamos el modelo entrenado:
model_data <- readRDS("coxboost_escenario4_rfc.rds")
best_model   <- model_data$model
best_learner <- model_data$learner
best_params  <- model_data$params

results <- score_survival_metrics(
  learner     = best_learner,
  train_data  = training_both_bt,
  test_data   = test_both_bt,
  time_col    = "OverallSurvival_days",
  event_col   = "Death",
  plot_roc    = TRUE
)

result_row <- data.frame(
  escenario     = "coxboost_escenario4_rfc",
  cindex_train  = results$cindex$train,
  cindex_test   = results$cindex$test,
  auc1_train    = results$auc_1yr$train,
  auc1_test     = results$auc_1yr$test,
  auc2_train    = results$auc_2yr$train,
  auc2_test     = results$auc_2yr$test,
  stepno        = best_params$stepno,
  penalty       = best_params$penalty
)

# Mostramos los resultados: 
print(result_row)
results_matrix <- bind_rows(results_matrix, result_row)
```

## Escenario 5

```{r,eval=TRUE}
task <- TaskSurv$new(
  id = "coxboost_surv",
  backend = training_both_at,
  time = "OverallSurvival_days",
  event = "Death"
)

resampling <- stratified_surv_cv(task, folds = 5)
learner <- lrn("surv.coxboost", stepno = 100L)

search_space <- ps(
  penalty = p_dbl(lower = 1, upper = 100),
  stepno = p_int(lower = 50, upper = 200)
)

at <- AutoTuner$new(
  learner = learner,
  resampling = resampling,
  measure = measure,
  search_space = search_space,
  terminator = trm("none"),
  tuner = tuner
)

at$train(task)

# Modelo óptimo:
best_learner <- at$learner$clone(deep = TRUE)  
best_model   <- best_learner$model             
best_params  <- best_learner$param_set$values  

# Guardamos el modelo:
saveRDS(
  list(model = best_model, learner = best_learner, params = best_params),
  file = "coxboost_escenario5_rfc.rds"
)
```

```{r}
# Cargamos el modelo entrenado:
model_data <- readRDS("coxboost_escenario5_rfc.rds")
best_model   <- model_data$model
best_learner <- model_data$learner
best_params  <- model_data$params

results <- score_survival_metrics(
  learner     = best_learner,
  train_data  = training_both_at,
  test_data   = test_both_at,
  time_col    = "OverallSurvival_days",
  event_col   = "Death",
  plot_roc    = TRUE
)

result_row <- data.frame(
  escenario     = "coxboost_escenario5_rfc",
  cindex_train  = results$cindex$train,
  cindex_test   = results$cindex$test,
  auc1_train    = results$auc_1yr$train,
  auc1_test     = results$auc_1yr$test,
  auc2_train    = results$auc_2yr$train,
  auc2_test     = results$auc_2yr$test,
  stepno        = best_params$stepno,
  penalty       = best_params$penalty
)

# Mostramos los resultados: 
print(result_row)
results_matrix <- bind_rows(results_matrix, result_row)
```

# DeepSurv

# Escenario 2

```{r}
task <- TaskSurv$new(
  id = "deepsurv",
  backend = training_expresion,
  time = "OverallSurvival_days",
  event = "Death"
)
```

```{r,eval=TRUE}
resampling <- stratified_surv_cv(task, folds = 5)
learner <- lrn("surv.deepsurv",
  activation = "relu",
  early_stopping = TRUE,
  patience = 10,
  epochs = 300,
  optimizer = "adadelta",
  num_nodes = c(16,8)
) 

search_space <- ps(
  dropout = p_dbl(lower = 0.2, upper = 0.5),
  lr = p_dbl(lower = 1e-4, upper = 5e-3, logscale = TRUE),
  weight_decay = p_dbl(lower = 1e-4, upper = 1e-2, logscale = TRUE),
  batch_size = p_int(lower = 8, upper = 16)
)

at <- AutoTuner$new(
  learner = learner,
  resampling = resampling,
  measure = measure,
  search_space = search_space,
  terminator = trm("none"),
  tuner = tuner
)

at$train(task)

# Modelo óptimo:
best_learner <- at$learner$clone(deep = TRUE)  
best_model   <- best_learner$model             
best_params  <- best_learner$param_set$values  

# Guardamos el modelo:
saveRDS(
  list(model = best_model, learner = best_learner, params = best_params),
  file = "deepsurv_escenario2_rfc.rds"
)
```

```{r}
# Cargamos el modelo entrenado:
model_data <- readRDS("deepsurv_escenario2_rfc.rds")
best_params  <- model_data$params

# Entrenamos el modelo con los hiperparámetros óptimos: 
learner <- lrn("surv.deepsurv")
learner$param_set$values <- best_params
task <- TaskSurv$new(
  id = "expr_surv",
  backend = training_expresion,
  time = "OverallSurvival_days",
  event = "Death"
)
best_learner <- learner$train(task)

results <- score_survival_metrics(
  learner     = best_learner,
  train_data  = training_expresion,
  test_data   = test_expresion,
  time_col    = "OverallSurvival_days",
  event_col   = "Death",
  plot_roc    = TRUE
)

result_row <- data.frame(
  escenario     = "deepsurv_escenario2_rfc",
  cindex_train  = results$cindex$train,
  cindex_test   = results$cindex$test,
  auc1_train    = results$auc_1yr$train,
  auc1_test     = results$auc_1yr$test,
  auc2_train    = results$auc_2yr$train,
  auc2_test     = results$auc_2yr$test,
  dropout       = best_params$dropout,
  lr            = best_params$lr,
  weight_decay  = best_params$weight_decay,
  batch_size    = best_params$batch_size
)

# Mostramos los resultados: 
print(result_row)
results_matrix <- bind_rows(results_matrix, result_row)
```

Construimos los conjuntos de datos integrados añadiendo la variable que almacena las predicciones hechas únicamente con los datos de expresión al dataset clínico. 

```{r}
# Both bt: 
pred_gene <- best_learner$predict(task, row_ids = task$row_ids)
training_both_bt <- training_clinical_bt %>%
  mutate(risk_expr = pred_gene$crank)

task_test <- TaskSurv$new(
  id = "expr_test",
  backend = test_expresion,
  time = "OverallSurvival_days",
  event = "Death"
)

pred_gene_test <- best_learner$predict(task_test)
test_both_bt <- test_clinical_bt %>%
  mutate(risk_expr = pred_gene_test$crank)

# Both at: 
training_both_at <- training_clinical_at %>%
  mutate(risk_expr = pred_gene$crank)
test_both_at <- test_clinical_at %>%
  mutate(risk_expr = pred_gene_test$crank)
```

# Escenario 4

```{r,eval=TRUE}
task <- TaskSurv$new(
  id = "deepsurv",
  backend = training_both_bt,
  time = "OverallSurvival_days",
  event = "Death"
)

resampling <- stratified_surv_cv(task, folds = 5)
learner <- lrn("surv.deepsurv",
  activation = "relu",
  early_stopping = TRUE,
  patience = 10,
  epochs = 300,
  optimizer = "adadelta",
  num_nodes = c(8,4)
) 

search_space <- ps(
  dropout = p_dbl(lower = 0.2, upper = 0.5),
  lr = p_dbl(lower = 1e-4, upper = 5e-3, logscale = TRUE),
  weight_decay = p_dbl(lower = 1e-4, upper = 1e-2, logscale = TRUE),
  batch_size = p_int(lower = 8, upper = 16)
)

at <- AutoTuner$new(
  learner = learner,
  resampling = resampling,
  measure = measure,
  search_space = search_space,
  terminator = trm("none"),
  tuner = tuner
)

at$train(task)

# Modelo óptimo:
best_learner <- at$learner$clone(deep = TRUE)  
best_model   <- best_learner$model             
best_params  <- best_learner$param_set$values  

# Guardamos el modelo:
saveRDS(
  list(model = best_model, learner = best_learner, params = best_params),
  file = "deepsurv_escenario4_rfc.rds"
)
```

```{r}
# Cargamos el modelo entrenado:
model_data <- readRDS("deepsurv_escenario4_rfc.rds")
best_params  <- model_data$params

# Entrenamos el modelo con los hiperparámetros óptimos: 
learner <- lrn("surv.deepsurv")
learner$param_set$values <- best_params
task <- TaskSurv$new(
  id = "expr_surv",
  backend = training_both_bt,
  time = "OverallSurvival_days",
  event = "Death"
)
best_learner <- learner$train(task)

results <- score_survival_metrics(
  learner     = best_learner,
  train_data  = training_both_bt,
  test_data   = test_both_bt,
  time_col    = "OverallSurvival_days",
  event_col   = "Death",
  plot_roc    = TRUE
)

result_row <- data.frame(
  escenario     = "deepsurv_escenario4_rfc",
  cindex_train  = results$cindex$train,
  cindex_test   = results$cindex$test,
  auc1_train    = results$auc_1yr$train,
  auc1_test     = results$auc_1yr$test,
  auc2_train    = results$auc_2yr$train,
  auc2_test     = results$auc_2yr$test,
  dropout       = best_params$dropout,
  lr            = best_params$lr,
  weight_decay  = best_params$weight_decay,
  batch_size    = best_params$batch_size
)

# Mostramos los resultados: 
print(result_row)
results_matrix <- bind_rows(results_matrix, result_row)
```

# Escenario 5

```{r,eval=TRUE}
task <- TaskSurv$new(
  id = "deepsurv",
  backend = training_both_at,
  time = "OverallSurvival_days",
  event = "Death"
)

resampling <- stratified_surv_cv(task, folds = 5)
learner <- lrn("surv.deepsurv",
  activation = "relu",
  early_stopping = TRUE,
  patience = 10,
  epochs = 300,
  optimizer = "adadelta",
  num_nodes = c(8,4)
) 

search_space <- ps(
  dropout = p_dbl(lower = 0.2, upper = 0.5),
  lr = p_dbl(lower = 1e-4, upper = 5e-3, logscale = TRUE),
  weight_decay = p_dbl(lower = 1e-4, upper = 1e-2, logscale = TRUE),
  batch_size = p_int(lower = 8, upper = 16)
)

at <- AutoTuner$new(
  learner = learner,
  resampling = resampling,
  measure = measure,
  search_space = search_space,
  terminator = trm("none"),
  tuner = tuner
)

at$train(task)

# Modelo óptimo:
best_learner <- at$learner$clone(deep = TRUE)  
best_model   <- best_learner$model             
best_params  <- best_learner$param_set$values  

# Guardamos el modelo:
saveRDS(
  list(model = best_model, learner = best_learner, params = best_params),
  file = "deepsurv_escenario5_rfc.rds"
)
```

```{r}
# Cargamos el modelo entrenado:
model_data <- readRDS("deepsurv_escenario5_rfc.rds")
best_params  <- model_data$params

# Entrenamos el modelo con los hiperparámetros óptimos: 
learner <- lrn("surv.deepsurv")
learner$param_set$values <- best_params
task <- TaskSurv$new(
  id = "expr_surv",
  backend = training_both_at,
  time = "OverallSurvival_days",
  event = "Death"
)
best_learner <- learner$train(task)

results <- score_survival_metrics(
  learner     = best_learner,
  train_data  = training_both_at,
  test_data   = test_both_at,
  time_col    = "OverallSurvival_days",
  event_col   = "Death",
  plot_roc    = TRUE
)

result_row <- data.frame(
  escenario     = "deepsurv_escenario5_rfc",
  cindex_train  = results$cindex$train,
  cindex_test   = results$cindex$test,
  auc1_train    = results$auc_1yr$train,
  auc1_test     = results$auc_1yr$test,
  auc2_train    = results$auc_2yr$train,
  auc2_test     = results$auc_2yr$test,
  dropout       = best_params$dropout,
  lr            = best_params$lr,
  weight_decay  = best_params$weight_decay,
  batch_size    = best_params$batch_size
)

# Mostramos los resultados: 
print(result_row)
results_matrix <- bind_rows(results_matrix, result_row)
```

# Regresión de Cox

## Escenario 2

```{r}
task <- TaskSurv$new(
  id = "cox_lasso",
  backend = training_expresion,
  time = "OverallSurvival_days",
  event = "Death"
)
```

```{r, eval=TRUE}
resampling <- stratified_surv_cv(task, folds = 5)
learner <- lrn("surv.glmnet", alpha = 1, nlambda = 100)

search_space <- ps(lambda = p_dbl(lower = 1e-4, upper = 1))

at <- AutoTuner$new(
  learner       = learner,
  resampling    = resampling,
  measure       = measure,
  search_space  = search_space,
  terminator    = trm("none"),
  tuner         = tuner
)

at$train(task)

best_learner <- at$learner$clone(deep = TRUE)
best_model   <- best_learner$model
best_params  <- best_learner$param_set$values

saveRDS(
  list(model = best_model, learner = best_learner, params = best_params),
  file = "cox_escenario2_rfc.rds"
)
```

```{r}
# Cargamos el modelo entrenado:
model_data <- readRDS("cox_escenario2_rfc.rds")
best_learner <- model_data$learner
best_params <- model_data$params

results <- score_survival_metrics(
  learner     = best_learner,
  train_data  = training_expresion,
  test_data   = test_expresion,
  time_col    = "OverallSurvival_days",
  event_col   = "Death",
  plot_roc    = TRUE
)

result_row <- data.frame(
  escenario     = "cox_escenario2_rfc",
  cindex_train  = results$cindex$train,
  cindex_test   = results$cindex$test,
  auc1_train    = results$auc_1yr$train,
  auc1_test     = results$auc_1yr$test,
  auc2_train    = results$auc_2yr$train,
  auc2_test     = results$auc_2yr$test,
  lambda        = best_params$lambda
)

# Mostramos los resultados: 
print(result_row)
results_matrix <- bind_rows(results_matrix, result_row)
```

Construimos los conjuntos de datos integrados añadiendo la variable que almacena las predicciones hechas únicamente con los datos de expresión al dataset clínico. 

```{r}
# Both bt: 
pred_gene <- best_learner$predict(task, row_ids = task$row_ids)
training_both_bt <- training_clinical_bt %>%
  mutate(risk_expr = pred_gene$crank)

task_test <- TaskSurv$new(
  id = "expr_test",
  backend = test_expresion,
  time = "OverallSurvival_days",
  event = "Death"
)

pred_gene_test <- best_learner$predict(task_test)  
test_both_bt <- test_clinical_bt %>%
  mutate(risk_expr = pred_gene_test$crank)

# Both at: 
training_both_at <- training_clinical_at %>%
  mutate(risk_expr = pred_gene$crank)
test_both_at <- test_clinical_at %>%
  mutate(risk_expr = pred_gene_test$crank)
```

## Escenario 4

```{r,eval=TRUE}
task <- TaskSurv$new(
  id = "cox_lasso",
  backend = training_both_bt,
  time = "OverallSurvival_days",
  event = "Death"
)

resampling <- stratified_surv_cv(task, folds = 5)
learner <- lrn("surv.glmnet", alpha = 1, nlambda = 100)

search_space <- ps(lambda = p_dbl(lower = 1e-4, upper = 1))

at <- AutoTuner$new(
  learner       = learner,
  resampling    = resampling,
  measure       = measure,
  search_space  = search_space,
  terminator    = trm("none"),
  tuner         = tuner
)

at$train(task)

best_learner <- at$learner$clone(deep = TRUE)
best_model   <- best_learner$model
best_params  <- best_learner$param_set$values

saveRDS(
  list(model = best_model, learner = best_learner, params = best_params),
  file = "cox_escenario4_rfc.rds"
)
```

```{r}
# Cargamos el modelo entrenado:
model_data <- readRDS("cox_escenario4_rfc.rds")
best_learner <- model_data$learner
best_params <- model_data$params

results <- score_survival_metrics(
  learner     = best_learner,
  train_data  = training_both_bt,
  test_data   = test_both_bt,
  time_col    = "OverallSurvival_days",
  event_col   = "Death",
  plot_roc    = TRUE
)

result_row <- data.frame(
  escenario     = "cox_escenario4_rfc",
  cindex_train  = results$cindex$train,
  cindex_test   = results$cindex$test,
  auc1_train    = results$auc_1yr$train,
  auc1_test     = results$auc_1yr$test,
  auc2_train    = results$auc_2yr$train,
  auc2_test     = results$auc_2yr$test,
  lambda        = best_params$lambda
)

# Mostramos los resultados: 
print(result_row)
results_matrix <- bind_rows(results_matrix, result_row)
```

## Escenario 5

```{r,eval=TRUE}
task <- TaskSurv$new(
  id = "cox_lasso",
  backend = training_both_at,
  time = "OverallSurvival_days",
  event = "Death"
)

resampling <- stratified_surv_cv(task, folds = 5)
learner <- lrn("surv.glmnet", alpha = 1, nlambda = 100)

search_space <- ps(lambda = p_dbl(lower = 1e-4, upper = 1))

at <- AutoTuner$new(
  learner       = learner,
  resampling    = resampling,
  measure       = measure,
  search_space  = search_space,
  terminator    = trm("none"),
  tuner         = tuner
)

at$train(task)

best_learner <- at$learner$clone(deep = TRUE)
best_model   <- best_learner$model
best_params  <- best_learner$param_set$values

saveRDS(
  list(model = best_model, learner = best_learner, params = best_params),
  file = "cox_escenario5_rfc.rds"
)
```

```{r}
# Cargamos el modelo entrenado:
model_data <- readRDS("cox_escenario5_rfc.rds")
best_learner <- model_data$learner
best_params <- model_data$params

results <- score_survival_metrics(
  learner     = best_learner,
  train_data  = training_both_at,
  test_data   = test_both_at,
  time_col    = "OverallSurvival_days",
  event_col   = "Death",
  plot_roc    = TRUE
)

result_row <- data.frame(
  escenario     = "cox_escenario5_rfc",
  cindex_train  = results$cindex$train,
  cindex_test   = results$cindex$test,
  auc1_train    = results$auc_1yr$train,
  auc1_test     = results$auc_1yr$test,
  auc2_train    = results$auc_2yr$train,
  auc2_test     = results$auc_2yr$test,
  lambda        = best_params$lambda
)

# Mostramos los resultados: 
print(result_row)
results_matrix <- bind_rows(results_matrix, result_row)
```

# Guardamos la matriz de resultados

```{r}
saveRDS(results_matrix, "resultados_rfc.rds")
```