---
title: "Análisis de resultados"
output: html_document
date: "2025-06-04"
---

```{r setup, include=FALSE}
knitr::opts_chunk$set(echo = TRUE)
```

# Configuración inicial 
```{r}
# Lista de paquetes requeridos: 
list.of.packages <- c(
  "dplyr",
  "tidyverse",
  "tidytext",
  "purrr",
  "PMCMRplus",
  "tibble",
  "mlr3",
  "mlr3proba",
  "mlr3misc",
  "mlr3learners",
  "mlr3tuning",
  "mlr3pipelines",
  "mlr3extralearners",
  "mlr3filters",
  "mlr3measures",
  "survivalsvm",
  "survC1",
  "forcats"
)

# Función para instalar y cargar los paquetes: 
ipak <- function(pkg) {
  new.pkg <- pkg[!(pkg %in% installed.packages()[, "Package"])]
  if (length(new.pkg)) {
    install.packages(new.pkg, dependencies = TRUE)
  }
  invisible(sapply(pkg, require, character.only = TRUE))
}


ipak(list.of.packages)

rm(list.of.packages, ipak)

# Fijamos la semilla para reproducibilidad: 
set.seed(123)
```

```{r}
# Cambiamos el tipo de letra a Times New Roman: 
windowsFonts(`Times New Roman` = windowsFont("Times New Roman"))
```

Cargamos los resultados extraídos en los scripts anteriores.

```{r}
# Cargamos los resultados: 
resultados_gseab <- readRDS("resultados_gseab.rds")
resultados_gseac <- readRDS("resultados_gseac.rds")
resultados_rfb <- readRDS("resultados_rfb.rds")
resultados_rfc <- readRDS("resultados_rfc.rds")

# Unimos los resultados: 
resultados_todos <- bind_rows(
  resultados_gseab,
  resultados_gseac,
  resultados_rfb,
  resultados_rfc
)
```

```{r}
# Modificamos el dataset de resultados para añadir el escenario, el modelo, el tipo de selección, el tipo de integración y el experimento: 
resultados_todos <- resultados_todos %>%
  mutate(
    modelo      = str_extract(escenario, "^[^_]+"),
    escenario_n = str_extract(escenario, "(?<=escenario)\\d+") %>% as.integer(),
    seleccion   = str_extract(escenario, "_(gsea|rf)") %>% str_remove("^_"),
    sufijo      = str_extract(escenario, "[a-z]$"),
    
    integracion = case_when(
      escenario_n >= 4 & sufijo == "b" ~ "Dos_etapas",
      escenario_n >= 4 & sufijo == "c" ~ "Apilada",
      TRUE ~ NA_character_
    )
  ) %>%
  # Mantenemos solo el sufijo 'b' en el escenario 2 (porque son iguales): 
  filter(!(escenario_n %in% 2 & sufijo == "c")) %>%

  mutate(
    exp_id = case_when(
      escenario_n == 1 ~ "EXP1",
      escenario_n == 2 & seleccion == "gsea" ~ "EXP2",
      escenario_n == 2 & seleccion == "rf"   ~ "EXP3",
      escenario_n == 3 ~ "EXP4",
      escenario_n == 4 & seleccion == "gsea" & integracion == "Dos_etapas"  ~ "EXP5",
      escenario_n == 4 & seleccion == "gsea" & integracion == "Apilada" ~ "EXP6",
      escenario_n == 4 & seleccion == "rf"   & integracion == "Dos_etapas"  ~ "EXP7",
      escenario_n == 4 & seleccion == "rf"   & integracion == "Apilada" ~ "EXP8",
      escenario_n == 5 & seleccion == "gsea" & integracion == "Dos_etapas"  ~ "EXP9",
      escenario_n == 5 & seleccion == "gsea" & integracion == "Apilada" ~ "EXP10",
      escenario_n == 5 & seleccion == "rf"   & integracion == "Dos_etapas"  ~ "EXP11",
      escenario_n == 5 & seleccion == "rf"   & integracion == "Apilada" ~ "EXP12",
      TRUE ~ NA_character_
    )
  ) %>%
  filter(!is.na(exp_id))


resultados_todos <- resultados_todos %>%
  mutate(
    integracion = if_else(escenario_n %in% c(2), NA_character_, integracion)
  )
```

```{r}
write_csv(resultados_todos, "resultados_todos.csv")
```

# O1. Comparación de modelos

```{r}
# Seleccionamos los mejores modelos para cada escenario: 
mejores_modelos <- resultados_todos %>%
  group_by(escenario_n) %>%
  slice_max(order_by = cindex_test, n = 1, with_ties = FALSE) %>%
  ungroup()

mejores_modelos
```

Cargamos los mejores modelos y los evaluamos sobre la cohorte IRST. Almacenamos el learner de cada modelo en una variable, creamos la task corresponciente para evaluar sobre el conjunto de test y realizamos las predicciones sobre dicho dataset. 

```{r}
svm_esc1 <- readRDS("svm_escenario1.rds")
test1 <- readRDS("test_clinical_bt_prev.rds")
test1$Death <- as.numeric(test1$Death)
esc1_learner <- svm_esc1$learner
task_test_esc1  <- TaskSurv$new(id = "test",  backend = test1,  time = "OverallSurvival_days", event = "Death")
pred_esc1  <- esc1_learner$predict(task_test_esc1)
scores_esc1 <- scale(pred_esc1$crank)

coxboost_esc2_gseab <- readRDS("coxboost_escenario2_gseab.rds")
test2 <- readRDS("test_expresion.rds")
test2$Death <- as.numeric(test2$Death)
esc2_learner <- coxboost_esc2_gseab$learner
task_test_esc2  <- TaskSurv$new(id = "test",  backend = test2,  time = "OverallSurvival_days", event = "Death")
pred_esc2  <- esc2_learner$predict(task_test_esc2)
scores_esc2 <- scale(pred_esc2$crank)

svm_esc3 <- readRDS("svm_escenario3.rds")
test3 <- readRDS("test_clinical_at_prev.rds")
test3$Death <- as.numeric(test3$Death)
esc3_learner <- svm_esc3$learner
task_test_esc3  <- TaskSurv$new(id = "test",  backend = test3,  time = "OverallSurvival_days", event = "Death")
pred_esc3  <- esc3_learner$predict(task_test_esc3)
scores_esc3 <- scale(pred_esc3$crank)

svm_esc4_rfb <- readRDS("svm_escenario4_rfb.rds")
test4 <- readRDS("test_both_bt_rf_prev.rds")
test4$Death <- as.numeric(test4$Death)
esc4_learner <- svm_esc4_rfb$learner
task_test_esc4  <- TaskSurv$new(id = "test",  backend = test4,  time = "OverallSurvival_days", event = "Death")
pred_esc4  <- esc4_learner$predict(task_test_esc4)
scores_esc4 <- scale(pred_esc4$crank)

rsf_esc5_gseab <- readRDS("rsf_escenario5_gseab.rds")
test5 <- readRDS("test_both_at_gsea_prev.rds")
test5$Death <- as.numeric(test5$Death)
esc5_learner <- rsf_esc5_gseab$learner
task_test_esc5  <- TaskSurv$new(id = "test",  backend = test5,  time = "OverallSurvival_days", event = "Death")
pred_esc5  <- esc5_learner$predict(task_test_esc5)
scores_esc5 <- scale(pred_esc5$crank)
```

## Contrastes de Wilcoxon de rangos con signo por pares (para cada hipótesis)

### H1
```{r}
wilcox.test(scores_esc1, scores_esc3, paired = TRUE, alternative = "two.sided")
```

### H2
```{r}
wilcox.test(scores_esc4, scores_esc5, paired = TRUE, alternative = "two.sided")
```

### H3
```{r}
wilcox.test(scores_esc2, scores_esc4, paired = TRUE, alternative = "two.sided")
wilcox.test(scores_esc2, scores_esc5, paired = TRUE, alternative = "two.sided")
```

### H4
```{r}
wilcox.test(scores_esc1, scores_esc4, paired = TRUE, alternative = "two.sided")
```

### H5
```{r}
wilcox.test(scores_esc3, scores_esc5, paired = TRUE, alternative = "two.sided")
```

### H6
```{r}
wilcox.test(scores_esc2, scores_esc3, paired = TRUE, alternative = "two.sided")
```

## Gráfico adicional

```{r}
# Obtenemos el mejor resultado por modelo y escenario: 
mejores_por_modelo_escenario <- resultados_todos %>%
  filter(!is.na(modelo), !is.na(escenario_n)) %>%
  group_by(modelo, escenario_n) %>%
  slice_max(order_by = cindex_test, n = 1, with_ties = FALSE) %>%
  ungroup()

# Preparamos las etiquetas:
mejores_por_modelo_escenario <- mejores_por_modelo_escenario %>%
  mutate(escenario = paste0("Esc", escenario_n),
         modelo = factor(modelo, levels = c("cox", "coxboost", "svm", "rsf", "deepsurv")))

# Gráfico de líneas (comparación por modelo a través de escenarios): 
ggplot(mejores_por_modelo_escenario,
       aes(x = escenario, y = cindex_test, group = modelo, color = modelo)) +
  geom_line(size = 1) +
  geom_point(size = 2) +
  scale_color_manual(values = c(
    "cox" = "#66C2A5",
    "coxboost" = "#6A51A3",
    "svm" = "#9E9AC8",
    "rsf" = "#1B9E77",
    "deepsurv" = "#4A1486"
  )) +
  labs(x = "Escenario", y = "C-Index (test)", color = "Modelo") +
  theme_minimal(base_size = 13) +
  theme(text = element_text(family = "Times New Roman"))
```

# O2. Técnicas de selección de variables

```{r}
# Gráfico de violín del C-Index según la estrategia de selección:  
df_sel <- resultados_todos %>%
  filter(escenario_n %in% 2:5, seleccion %in% c("gsea", "rf")) %>%
  mutate(seleccion = recode(seleccion,
                            "gsea" = "GSEA",
                            "rf"   = "RF-imp"))

ggplot(df_sel,
       aes(seleccion, cindex_test,
           colour = seleccion, fill = seleccion)) +
  geom_violin(alpha = .25, trim = FALSE) +
  geom_jitter(width = .1, size = 2, alpha = .7) +
  facet_wrap(~escenario_n,
             labeller = labeller(escenario_n = function(x) paste0("Esc-", x))) +
  scale_colour_manual(values = c(
    "GSEA" = "#1B9E77",     # verde
    "RF-imp" = "#6A51A3"    # morado
  ), guide = "none") +
  scale_fill_manual(values = c(
    "GSEA" = "#A1D99B",
    "RF-imp" = "#CBC9E2"
  ), guide = "none") +
  labs(x = "Selección", y = "C-Index (conjunto de test)") +
  theme_minimal(base_size = 13) +
  theme(text = element_text(family = "Times New Roman"))
```

```{r}
# Gráfico de violín del AUC a 1 y 2 años según la estrategia de selección:  
df_sel_auc <- resultados_todos %>%
  filter(escenario_n %in% 2:5, seleccion %in% c("gsea", "rf")) %>%
  mutate(seleccion = recode(seleccion,
                            "gsea" = "GSEA",
                            "rf"   = "RF-imp")) %>%
  select(escenario_n, seleccion, auc1_test, auc2_test) %>%
  pivot_longer(cols = c(auc1_test, auc2_test),
               names_to = "tiempo", values_to = "auc") %>%
  mutate(
    tiempo = recode(tiempo,
                    auc1_test = "AUC (1 año)",
                    auc2_test = "AUC (2 años)"),
    facet_id = factor(paste0("E", escenario_n, "·", tiempo),
                      levels = c(
                        "E2·AUC (1 año)", "E2·AUC (2 años)",
                        "E3·AUC (1 año)", "E3·AUC (2 años)",
                        "E4·AUC (1 año)", "E4·AUC (2 años)",
                        "E5·AUC (1 año)", "E5·AUC (2 años)"
                      ))
  )


ggplot(df_sel_auc,
       aes(seleccion, auc,
           colour = seleccion, fill = seleccion)) +
  geom_violin(alpha = .25, trim = FALSE) +
  geom_jitter(width = .1, size = 2, alpha = .7) +
  facet_wrap(~ facet_id, nrow = 1) +
  scale_colour_manual(values = c(
    "GSEA" = "#1B9E77",
    "RF-imp" = "#6A51A3"
  ), guide = "none") +
  scale_fill_manual(values = c(
    "GSEA" = "#A1D99B",
    "RF-imp" = "#CBC9E2"
  ), guide = "none") +
  labs(x = "Selección", y = "AUC (conjunto de test)") +
  theme_minimal(base_size = 13) +
  theme(text = element_text(family = "Times New Roman"))
```

```{r}
# Comparación directa GSEA vs RF-imp en C-Index: 
comparacion_seleccion <- resultados_todos %>% 
  select(modelo, escenario_n, seleccion, integracion, cindex_test) %>% 
  pivot_wider(names_from = seleccion, values_from = cindex_test) %>%
  drop_na(gsea, rf) %>%  # solo pares comparables
  mutate(
    ganador = case_when(
      gsea > rf  ~ "GSEA",
      rf > gsea  ~ "RF-imp",
      TRUE       ~ "Empate"
    ),
    diferencia = gsea - rf
  )

# Test de Wilcoxon pareado: 
wilcox.test(comparacion_seleccion$diferencia, alternative = "two.sided")
```

```{r}
# Comparación directa GSEA vs RF-imp en C-Index: 
comparacion_auc1 <- resultados_todos %>% 
  select(modelo, escenario_n, seleccion, integracion, auc1_test) %>% 
  pivot_wider(names_from = seleccion, values_from = auc1_test) %>%
  drop_na(gsea, rf) %>%  # pares comparables
  mutate(
    ganador = case_when(
      gsea > rf  ~ "GSEA",
      rf > gsea  ~ "RF-imp",
      TRUE       ~ "Empate"
    ),
    diferencia = gsea - rf
  )

# Test de Wilcoxon pareado: 
wilcox.test(comparacion_auc1$diferencia, alternative = "two.sided")
```

```{r}
# Comparación directa GSEA vs RF-imp en C-Index: 
comparacion_auc2 <- resultados_todos %>% 
  select(modelo, escenario_n, seleccion, integracion, auc2_test) %>% 
  pivot_wider(names_from = seleccion, values_from = auc2_test) %>%
  drop_na(gsea, rf) %>% 
  mutate(
    ganador = case_when(
      gsea > rf  ~ "GSEA",
      rf > gsea  ~ "RF-imp",
      TRUE       ~ "Empate"
    ),
    diferencia = gsea - rf
  )

# Test de Wilcoxon pareado: 
wilcox.test(comparacion_auc2$diferencia, alternative = "two.sided")
```

# O3. Integración multi-ómica

```{r}
# Visualización del C-Index por método de integración multi-ómica: 
df_int <- resultados_todos %>% 
            filter(escenario_n %in% 4:5, integracion %in% c("Dos_etapas", "Apilada"))

ggplot(df_int,
       aes(integracion, cindex_test,
           colour = integracion, fill = integracion)) +
  geom_violin(alpha = .25, trim = FALSE) +
  geom_jitter(width = .1, size = 2, alpha = .7) +
  facet_wrap(~escenario_n,
             labeller = labeller(escenario_n = function(x) paste0("Esc-", x))) +
  scale_colour_manual(values = c(
    "Dos_etapas" = "#1B9E77",   # verde intenso
    "Apilada" = "#6A51A3"   # morado medio
  ), guide = "none") +
  scale_fill_manual(values = c(
    "Dos_etapas" = "#A1D99B",   # verde claro
    "Apilada" = "#CBC9E2"   # morado claro
  ), guide = "none") +
  labs(x = "Integración", y = "C-Index (conjunto de test)") +
  theme_minimal(base_size = 13) +
  theme(text = element_text(family = "Times New Roman"))
```

```{r}
# Visualización del AUC (1 y 2 años) por método de integración multi-ómica: 
df_auc <- resultados_todos %>%
  filter(escenario_n %in% 4:5, integracion %in% c("Dos_etapas", "Apilada")) %>%
  select(escenario_n, integracion, auc1_test, auc2_test) %>%
  pivot_longer(cols = c(auc1_test, auc2_test),
               names_to = "tiempo", values_to = "auc") %>%
  mutate(
    tiempo = recode(tiempo,
                    auc1_test = "AUC (1 año)",
                    auc2_test = "AUC (2 años)"),
    facet_id = factor(paste0("Esc-", escenario_n, " · ", tiempo),
                      levels = c("Esc-4 · AUC (1 año)", "Esc-4 · AUC (2 años)",
                                 "Esc-5 · AUC (1 año)", "Esc-5 · AUC (2 años)"))
  )

ggplot(df_auc,
       aes(x = integracion, y = auc,
           colour = integracion, fill = integracion)) +
  geom_violin(alpha = .25, trim = FALSE) +
  geom_jitter(width = .1, size = 2, alpha = .7) +
  facet_wrap(~ facet_id, nrow = 1) +
  scale_colour_manual(values = c(
    "Dos_etapas" = "#1B9E77",
    "Apilada" = "#6A51A3"
  ), guide = "none") +
  scale_fill_manual(values = c(
    "Dos_etapas" = "#A1D99B",
    "Apilada" = "#CBC9E2"
  ), guide = "none") +
  labs(x = "Integración", y = "AUC (conjunto de test)") +
  theme_minimal(base_size = 13) +
  theme(text = element_text(family = "Times New Roman"))
```

```{r}
# Comparación pareada de C-Index entre integraciones (Dos_etapas vs Apilada): 
comparaciones <- resultados_todos %>% 
  filter(!is.na(integracion)) %>%                         
  select(modelo, escenario_n, seleccion, integracion, cindex_test) %>% 
  pivot_wider(names_from = integracion, values_from = cindex_test) %>%              
  drop_na(Dos_etapas, Apilada) %>%                           
  mutate(
    ganador = case_when(
      Dos_etapas  > Apilada ~ "Dos_etapas",
      Apilada > Dos_etapas  ~ "Apilada",
      TRUE              ~ "Empate"
    ),
    diferencia = Dos_etapas - Apilada
  )

# Test de los rangos con signo de Wilcoxon pareado: 
wilcox.test(comparaciones$diferencia, alternative = "two.sided")
```

```{r}
# Comparación pareada de AUC a 1 año: 
comparaciones_auc1 <- resultados_todos %>% 
  filter(!is.na(integracion)) %>%                         
  select(modelo, escenario_n, seleccion, integracion, auc1_test) %>% 
  pivot_wider(names_from = integracion, values_from = auc1_test) %>%              
  drop_na(Dos_etapas, Apilada) %>%                           
  mutate(
    ganador = case_when(
      Dos_etapas  > Apilada ~ "Dos_etapas",
      Apilada > Dos_etapas  ~ "Apilada",
      TRUE              ~ "Empate"
    ),
    diferencia = Dos_etapas - Apilada
  )

# Test de los rangos con signo de Wilcoxon pareado: 
wilcox.test(comparaciones_auc1$diferencia, alternative = "two.sided")
```

```{r}
# Comparación pareada de AUC a 2 años: 
comparaciones_auc2 <- resultados_todos %>% 
  filter(!is.na(integracion)) %>%                         
  select(modelo, escenario_n, seleccion, integracion, auc2_test) %>% 
  pivot_wider(names_from = integracion, values_from = auc2_test) %>%              
  drop_na(Dos_etapas, Apilada) %>%                           
  mutate(
    ganador = case_when(
      Dos_etapas  > Apilada ~ "Dos_etapas",
      Apilada > Dos_etapas  ~ "Apilada",
      TRUE              ~ "Empate"
    ),
    diferencia = Dos_etapas - Apilada
  )

# Test de los rangos con signo de Wilcoxon pareado:
wilcox.test(comparaciones_auc2$diferencia, alternative = "two.sided")
```

# O4. Comparación de modelos

## Gráficos

```{r}
resultados_todos <- resultados_todos %>%
  mutate(exp_n = as.integer(gsub("\\D", "", exp_id))) %>%
  arrange(exp_n) %>%
  mutate(exp_id = factor(exp_id, levels = unique(exp_id))) %>%
  select(-exp_n)

# C-Index (test) por modelo en cada experimento: 
ggplot(resultados_todos,
       aes(x = reorder(modelo, cindex_test), y = cindex_test, fill = modelo)) +
  geom_col(show.legend = FALSE) +
  facet_wrap(~exp_id, ncol = 4) +
  coord_flip() +
  scale_fill_manual(values = c(
    "cox"      = "#66C2A5",  # verde suave
    "rsf"      = "#1B9E77",  # verde intenso
    "svm"      = "#9E9AC8",  # morado claro
    "coxboost" = "#6A51A3",  # morado medio
    "deepsurv" = "#4A1486"   # morado oscuro
  )) +
  labs(x = NULL, y = "C-Index") +
  theme_minimal(base_size = 13) +
  theme(text = element_text(family = "Times New Roman"))
```
```{r}
# Cambiamos el formato: 
resultados_auc_largo <- resultados_todos %>%
  select(exp_id, modelo, auc1_test, auc2_test) %>%
  pivot_longer(cols = c(auc1_test, auc2_test),
               names_to = "tiempo",
               values_to = "auc") %>%
  mutate(tiempo = recode(tiempo,
                         auc1_test = "1 año",
                         auc2_test = "2 años"))

resultados_auc_largo <- resultados_auc_largo %>%
  mutate(
    modelo = factor(modelo, levels = c("deepsurv","cox","coxboost","svm", "rsf"))
  )

# AUC por modelo e instante temporal en cada experimento: 
ggplot(resultados_auc_largo,
       aes(x = modelo, y = auc, fill = modelo, alpha = tiempo)) +
  geom_col(position = position_dodge(width = 0.7)) +
  facet_wrap(~exp_id, ncol = 4) +
  coord_flip() +
  labs(x = NULL, y = "AUC", fill = "Modelo", alpha = "Tiempo") +
  theme_minimal(base_size = 12) +
  theme(text = element_text(family = "Times New Roman"),
        legend.position = "bottom") +
  scale_fill_manual(values = c(
    "cox"      = "#66C2A5",   # verde suave
    "rsf"      = "#1B9E77",   # verde intenso
    "svm"      = "#9E9AC8",   # morado claro
    "coxboost" = "#6A51A3",   # morado medio
    "deepsurv" = "#4A1486"    # morado oscuro
  )) +
  scale_alpha_manual(values = c(
    "1 año"  = 0.6,
    "2 años" = 1.0
  ))
```

## Test de Friedman y tests post-hoc de Nemenyi - CIndex

```{r}
# Rankeamos los modelos por experimento: 
ranking_data <- resultados_todos %>%
  group_by(exp_id) %>%
  mutate(ranking = rank(cindex_test, ties.method = "average")) %>%  # mayor C-Index = mejor (correcto)
  ungroup()

# Creamos una matriz con filas = experimentos, columnas = modelos. 
matriz_ranks <- ranking_data %>%
  select(exp_id, modelo, ranking) %>%
  pivot_wider(names_from = modelo, values_from = ranking) %>%
  column_to_rownames("exp_id")

# Aplicamos el test de Friedman: 
friedman_result <- friedmanTest(as.matrix(matriz_ranks))
print(friedman_result)
```

Puesto que el test de Friedman nos llevó a rechazar la hipótesis nula, realizamos tests post-hoc de Nemenyi para comparar cada par de modelos.

```{r}
# Tests post-hoc de Nemenyi: 
nemenyi_result <- frdAllPairsNemenyiTest(as.matrix(matriz_ranks))
summary(nemenyi_result)
```

## Test de Friedman y tests post-hoc de Nemenyi - AUC a 1 y 2 años

```{r}
ranking_auc1 <- resultados_todos %>%
  group_by(exp_id) %>%
  mutate(ranking = rank(-auc1_test, ties.method = "average")) %>%
  ungroup()

matriz_auc1 <- ranking_auc1 %>%
  select(exp_id, modelo, ranking) %>%
  pivot_wider(names_from = modelo, values_from = ranking) %>%
  column_to_rownames("exp_id")

# Test de Friedman: 
friedman_auc1 <- friedmanTest(as.matrix(matriz_auc1))
print(friedman_auc1)
```

```{r}
# Tests de Nemenyi:
nemenyi_auc1 <- frdAllPairsNemenyiTest(as.matrix(matriz_auc1))
summary(nemenyi_auc1)
```

```{r}
ranking_auc2 <- resultados_todos %>%
  group_by(exp_id) %>%
  mutate(ranking = rank(-auc2_test, ties.method = "average")) %>%
  ungroup()

matriz_auc2 <- ranking_auc2 %>%
  select(exp_id, modelo, ranking) %>%
  pivot_wider(names_from = modelo, values_from = ranking) %>%
  column_to_rownames("exp_id")

# Test de Friedman: 
friedman_auc2 <- friedmanTest(as.matrix(matriz_auc2))
print(friedman_auc2)
```

```{r}
# Tests de Nemenyi: 
nemenyi_auc2 <- frdAllPairsNemenyiTest(as.matrix(matriz_auc2))
summary(nemenyi_auc2)
```

# O5. Importancia de las variables

```{r}
# Seleccionamos los modelos con CIndex > 0.7y AUC > 0.75 en ambos instantes: 
modelos_buenos <- resultados_todos %>%
  filter(cindex_test > 0.7, auc1_test > 0.75, auc2_test > 0.75)

print(modelos_buenos)
```

```{r}
# Cargamos los modelos RSF seleccionados: 
nombres_modelos <- c(
  "rsf_escenario4_gseab.rds",
  "rsf_escenario5_gseab.rds",
  "rsf_escenario4_gseac.rds",
  "rsf_escenario5_gseac.rds"
)

# Nombres de experimentos correspondientes: 
nombres_experimentos <- c("EXP5", "EXP6", "EXP9", "EXP10")
modelos_cargados <- lapply(nombres_modelos, readRDS)
names(modelos_cargados) <- nombres_experimentos
```

```{r}
# Calculamos las importancias solo para modelos RSF (ranger): 
importancias_rsf <- map_dfr(names(modelos_cargados), function(nombre) {
  modelo <- modelos_cargados[[nombre]]
  
  if (inherits(modelo$learner$model, "ranger")) {
    imp <- modelo$learner$model$variable.importance
    tibble(
      modelo = nombre,
      variable = names(imp),
      importancia = as.numeric(imp)
    )
  } else {
    NULL
  }
})
```

```{r}
importancias_rsf %>%
  filter(modelo %in% c("EXP5", "EXP6", "EXP9", "EXP10")) %>%
  group_by(modelo) %>%
  slice_max(order_by = importancia, n = 10) %>%
  ungroup() %>%
  mutate(
    variable_facet = fct_reorder(interaction(modelo, variable), importancia),
    variable_label = str_remove(as.character(variable_facet), "^.*\\.")  # limpia el nombre
  ) %>%
  ggplot(aes(x = variable_facet, y = importancia, fill = modelo)) +
    geom_col(show.legend = FALSE) +
    facet_wrap(~ modelo, scales = "free_y", nrow = 1) +
    coord_flip() +
    scale_x_discrete(labels = function(x) str_remove(x, "^.*\\.")) +
    scale_fill_manual(values = c(
      "EXP5"  = "#1B9E77",
      "EXP6"  = "#A1D99B",
      "EXP9"  = "#6A51A3",
      "EXP10" = "#CBC9E2"
    )) +
    labs(
      x = "Variable",
      y = "Importancia"
    ) +
    theme_minimal(base_size = 13) +
    theme(
      text = element_text(family = "Times New Roman"),
      panel.spacing.x = unit(6, "pt"),
      axis.text.x = element_blank()
    )
```

```{r}
# Cargamos los modelos Survival-SVM seleccionados: 
nombres_modelos_svm <- c(
  "svm_escenario4_gseab.rds",
  "svm_escenario4_rfb.rds",
  "svm_escenario5_rfb.rds"
)

# Nombres de experimento correspondientes: 
nombres_experimentos_svm <- c("EXP5", "EXP7", "EXP11")

modelos_cargados_svm <- lapply(nombres_modelos_svm, readRDS)
names(modelos_cargados_svm) <- nombres_experimentos_svm
learners_svm <- lapply(modelos_cargados_svm, `[[`, "learner")
```

```{r}
# Cargamos los conjuntos de test correspondientes: 
test_svm_exp5 <- readRDS("test_both_bt_gsea_prev.rds")
test_svm_exp7 <- readRDS("test_both_bt_rf_prev.rds")
test_svm_exp11 <- readRDS("test_both_at_rf_prev.rds")

test_sets <- list(
  EXP5  = readRDS("test_both_bt_gsea_prev.rds"),
  EXP7  = readRDS("test_both_bt_rf_prev.rds"),
  EXP11 = readRDS("test_both_at_rf_prev.rds")
)

# Creamos las tasks correspondientes: 
task_svm_exp5  <- TaskSurv$new(id = "test",  backend = test_svm_exp5,  time = "OverallSurvival_days", event = "Death")
task_svm_exp7 <- TaskSurv$new(id = "test",  backend = test_svm_exp7,  time = "OverallSurvival_days", event = "Death")
task_svm_exp11 <- TaskSurv$new(id = "test",  backend = test_svm_exp11,  time = "OverallSurvival_days", event = "Death")

tasks <- list(
  EXP5  = task_svm_exp5,
  EXP7  = task_svm_exp7,
  EXP11 = task_svm_exp11
)
```

```{r}
top_list <- list()

# Calculamos la importancia de las variables por permutación usando el cambio en C-Index con modelos SVM:
for (exp_id in names(learners_svm)) {
  learner <- learners_svm[[exp_id]]
  task    <- tasks[[exp_id]]
  
  # C-Index base (sin permutación): 
  base_cidx <- learner$predict(task)$score(msr("surv.cindex"))
  
  # Conjunto de test asociado al experimento: 
  df   <- as.data.table(test_sets[[exp_id]])
  targets <- task$target_names
  vars  <- setdiff(names(df), targets)
  
  # Calcular caída de C-Index al permutar cada variable: 
  drops <- sapply(vars, function(v) {
    df_perm      <- df
    df_perm[[v]] <- sample(df_perm[[v]])
    task_perm    <- TaskSurv$new(
                      id      = "perm",
                      backend = df_perm,
                      time    = task$target_names[1],
                      event   = task$target_names[2]
                    )
    learner$predict(task_perm)$score(msr("surv.cindex"))
  })
  
  # Creamos un tibble con la caída en C-Index (mayor caída = mayor importancia): 
  imp_df <- tibble(
    variable   = vars,
    importance = base_cidx - drops
  ) %>%
    arrange(desc(importance)) %>%
    head(10) %>%
    mutate(
      exp_id = exp_id,
      rank   = row_number(),
      modelo = "SVM"
    )
  
  top_list[[exp_id]] <- imp_df
}

# Unimos los resultados: 
top_vars_svm <- bind_rows(top_list)
```

```{r}
top_vars_svm <- top_vars_svm %>% 
  mutate(exp_id = factor(exp_id, levels = c("EXP5", "EXP7", "EXP11")))

top_plot <- top_vars_svm %>% 
  group_by(exp_id) %>% 
  arrange(importance) %>% 
  mutate(var_uid = paste(exp_id, variable, sep = "__"),
         var_uid = factor(var_uid, levels = var_uid)) %>% 
  ungroup()

ggplot(top_plot,
       aes(x   = var_uid,
           y   = importance,
           fill = exp_id)) +
  geom_col(show.legend = FALSE) +
  coord_flip() +
  facet_wrap(~ exp_id, scales = "free_y", nrow = 1) +
  scale_x_discrete(labels = function(x) sub("^[^_]*__", "", x)) +  # solo muestra el nombre original
  scale_fill_manual(values = c(
    "EXP5"  = "#1B9E77",
    "EXP7"  = "#6A51A3",
    "EXP11" = "#9E9AC8"
  )) +
  labs(x = "Variable",
       y = "Δ C-Index") +
  theme_minimal(base_size = 13) +
  theme(
    text            = element_text(family = "Times New Roman"),
    panel.spacing.x = unit(6, "pt"),
    axis.text.x     = element_blank(),
    axis.ticks.x    = element_blank()
  )
```